臺灣雲林地方法院民事判決
110年度訴字第622號
原      告  默沏餐飲企業社


法定代理人  張廖址築
訴訟代理人  江學霖  
被      告  洪偉倫  


上列當事人間請求損害賠償事件，經臺灣新北地方法院以其無管
轄權裁定（案號：110 年度訴字第2343號）移送前來，本院於民
國111 年2 月8 日言詞辯論終結，判決如下：
    主      文
原告之訴及假執行之聲請均駁回。
訴訟費用由原告負擔。
    事實及理由
一、原告方面：
  ㈠聲明：被告應給付原告新台幣（下同）1,500,000元，及自起
    訴狀繕本送達翌日起至清償日止按年利率5%計算之利息，並
    願供擔保請求宣告假執行。
  ㈡陳述：
    ⒈民國110 年6 月間被告透過訴外人黃亭瑜向伊表示欲加盟
      伊之飲品事業，伊隨即於同月17日以即時通訊（line）將
      加盟合約書傳送予被告，被告並於同月26日表示審閱完畢
      ，是以兩造就合約條款內容既已達成合意，加盟契約即已
      成立。嗣被告即著令訴外人（即其妹）洪幸瑜至台南加盟
      店實習，並向伊訂購茶葉包、紙杯等營業用物料。
　　⒉其次，兩造之加盟合約訂明：⑴加盟者於合約期間未經伊書
      面授權，不得代表伊發表任何言論，違者應賠償伊最高50
      萬元之懲罰性違約金（見合約書第3 條）。⑵加盟者加盟
      後持有或知悉伊事業及連鎖加盟體系之營運、加盟計畫、
      服務技術、管理知識、財務、會計狀況、文件、表冊、調
      理技術及各種營運資料、特定商品購入價格、…其他關於
      加盟營業之一切知識，不得洩漏給第三者，並於本合約終
      止後仍有遵守之義務，違者應賠償50萬元之懲罰性違約金
      （見合約書第12條）。⑶加盟者於合約期間或終止後1 年
      內不得自行創立或與他人共同創立其他品牌來銷售與伊商
      品內容相同或近似之飲品，違者應賠償50萬元之懲罰性違
      約金（見合約書第13條）。
　　⑶詎110 年6 月15日被告經由訴外人黃亭瑜向伊詢問可否打
      九折，經伊拒絕，惟被告竟仍於同年7 月16日在默沐台南
      金華店臉書粉專上張貼「任2 杯88折」之優惠，此舉已明
      顯違反合約第3 條之規定。又同年7 月17日兩造終止本件
      合約後，被告仍持續以從伊處習得之調理技術用以經營被
      告自己之飲料品牌，被告此舉顯已違反合約第12條之規定
      。再者，兩造加盟合約終止後，被告竟仍於原址繼續經營
      飲料店，甚於同年8 月1 日將店面招牌改換成其他品牌繼
      續經營，並銷售相同、近似之飲品，被告此舉顯已違反合
      約第13條之規定。
　　⑷基上，爰依兩造之上開加盟合約請求被告給付伊150 萬元
      懲罰性違約金。　
二、被告方面：
  ㈠聲明：駁回原告之訴。
  ㈡陳述：
　　⒈緣訴外人黃亭瑜有意將其在台南市○○路○段000 號所經營之
      「默默手作飲品店」讓售，但因該店係原告之加盟店，且
      渠等之加盟合約中亦訂明，合約轉讓須得原告之同意，因
      原告拒絕黃亭瑜將該加盟合約轉讓，因此伊僅能買受黃亭
      瑜之該店之設備，並在同址另行開設「洪糖實業社」。
　　⒉伊雖曾與原告商討加盟事宜，因伊希望能承接訴外人黃亭
      瑜與原告之原加盟合約，而不需另繳付加盟金，但原告卻
      要求伊另繳加盟金重新加盟，故伊乃於110 年7 月17日明
      確告知原告不加盟，故雙方從未成立加盟契約，詎原告竟
      謂雙方已成立加盟合約，伊否認之。
　　⒊原告持其與訴外人黃亭瑜所訂立之加盟合約及截錄不完整
      之對話紀錄擷圖，對伊提告，自無可採。
三、本院之判斷：
  ㈠按當事人互相表示意思一致者，無論其為明示或默示，契約
    即為成立（民法第153 條第1 項）。其次，當事人主張有利
    於己之事實者，就其事實有舉證之責任（民事訴訟法第277
　　條前段）。準此，當事人之一方如主張與他方有契約關係存
    在，自應就契約確已成立之事實，負舉證責任。若其先不能
    舉證，縱他方就其抗辯事實不能舉證，或其所舉證據尚有疵
    累，亦應駁回該一方之請求。原告主張：被告於110 年6 月
    26日與伊成立加盟合約云云，雖據其提出即時通訊（line）
    群組（即被告配偶林玉雯與原告合夥人所成立）對話紀錄擷
    圖、洪幸榆之即時通訊（line）對話紀錄擷圖等在卷（見臺
    灣新北地方法院110 年度訴字第2343號民事卷第23－27頁）
    為佐。惟為被告所否認，並以上開情詞為辯。
　㈡經查：
　　⒈由被告配偶林玉雯與原告之合夥人所成立之即時通訊（lin
      e）群組之對話紀錄（見臺灣新北地方法院110 年度訴字
      第2343號民事卷第26頁）觀之，原告於110 年7 月1 日尚
      在徵詢被告可否於7 月4 日下午1時簽約？足徵兩造至同
      年7 月4 日前仍未成立加盟合約甚明。
　　⒉其次，由被告提出之被告配偶林玉雯與原告合夥人所成立
      之即時通訊（line）群組之於110 年7 月3 日對話紀錄（
　　　見本院卷第25頁）觀之，被告表示：「不好意思昨天談過
      合約細節，發現我們對合約還存在一些誤解…是我們沒把
      合約細節看清楚，所以我決定下星期找律師協助釐清合約
      細節，才不會造成雙方對合約之理解不同而產生合作的不
      愉快，所以簽約事宜先暫緩，給我們3 －5 天的時間釐清
      ，再跟貴公司聯絡。…」等語。而原告合夥團體之合夥人
      林禹丞則覆稱：「沒問題，只是要跟你說一下，因為我們
      7 月行程比較滿，假設延後簽約的話教育訓練時間會延到
      7 月底到8 月，…」等語。
　　⒊又由原告提出之訴外人黃亭瑜與原告合夥人所成立之即時
      通訊（line）群組之對話紀錄（見臺灣新北地方法院110 
      年度訴字第2343號民事卷第33頁）觀之，黃亭瑜於110 年
      7 月17日曾向原告傳送：「…今天我已再次詢問對方的加
      盟意願，洪先生的意思是他們考慮後決定目前暫時不加盟
      。請問要解約的話，最晚什麼時候之前要將logo拆除完呢
      ？」。而原告則於7 月18日回覆：「了解。麻煩在7 月底
      前拆除完成，完成後通知我們，我們會儘快到現場確認後
      退還十萬元本！」等語。顯見被告要無加盟原告事業群之
      意願已為原告所知悉，原告並同意黃亭瑜終止與其間之加
      盟合約。
　　⒋是由上開對話紀錄以觀，兩造就加盟乙事從未達成合意，
      且此事實為原告所明知，故而被告上開抗辯要屬可採。準
      此，原告依加盟合約請求被告給付其150 萬元之懲罰性違
      約金云云，要屬無據，應予駁回。另原告之訴既經駁回，
      則其假執行之聲請，亦失所依附，併予駁回。
四、本件事證已臻明確，兩造其餘之攻擊或防禦方法及所用之證
    據，經本院斟酌後，認為均不足以影響本判決之結果，爰不
    逐一論列，併此敘明。
五、結論：本件原告之訴為無理由，並依民事訴訟法第78條，判
    決如主文。
中　　華　　民　　國　　111 　年　　2 　　月　　22　　日
                  民事第一庭  法  官  蔣得忠
以上為正本，係照原本作成。
如對本判決上訴，須於判決送達後20日內向本院提出上訴狀。
如委任律師提起上訴者，應一併繳納上訴審裁判費。
中　　華　　民　　國　　111 　年　　2 　　月　　22　　日
                              書記官　鄭庭羽